【裁判字號】    95,上易,47
【裁判日期】    950329
【裁判案由】    家暴傷害罪
【裁判全文】
臺灣高等法院高雄分院刑事判決          95年度上易字第47號
上  訴  人  臺灣高雄地方法院檢察署檢察官
被      告  甲○○
上列上訴人因被告家暴傷害罪案件，不服臺灣高雄地方法院94年
度簡上字第428 號中華民國94年11月26日第一審判決（聲請簡易
判決處刑案號：臺灣地方法院檢察署94年度偵字第5009號），提
起上訴，本院判決如下：
    主  文
原判決撤銷。
甲○○傷害人之身體，處拘役參拾日，如易科罰金以參佰元折算
壹日，緩刑貳年，緩刑期內付保護管束。
    事  實
一、甲○○為乙○○之前妻，2 人間有家庭暴力防治法第3 條第
    1 款所定之家庭成員關係，嗣於94年1 月27日15時許，乙○
    ○在高雄縣林園鄉○○路「夢想家網咖」前，偶遇甲○○，
    雙方因小孩探視問題而發生爭執，繼而2 人均基於傷害之犯
    意，動手互毆，其間甲○○隨手拾起地上石頭朝乙○○丟擲
    ，致乙○○受有顏面擦傷、左耳撕裂傷、左手臂擦傷及瘀血
    等傷害；甲○○於雙方互毆中，亦受有後枕部頭皮撕裂傷及
    瘀傷、頭部挫傷、顏面挫傷、左肩挫傷及瘀傷、左腿挫瘀傷
    等傷害（乙○○被訴傷害部分已經原審判處罪刑確定在案）
    。
二、案經乙○○訴請高雄縣政府警察局林園分局報請臺灣高雄地
    方法院檢察署檢察官偵查後聲請簡易判決處刑。
    理  由
一、訊據被告甲○○（下稱被告）供承有於上開時、地與告訴人
    乙○○不期而遇，並因探視小孩之問題發生爭執等事實，惟
    堅決否認有何傷害犯行，辯稱：當天伊見到乙○○時，乙○
    ○要求探視小孩，伊告訴乙○○小孩在讀書，且要探視小孩
    依法院判決應另外申請，伊說完要離開時，乙○○就動手毆
    打伊，並拿1 支鋁製球棒毆擊伊左大腿，乙○○打完後大約
    3 至5 分鐘，警察才來，伊並無任何傷害乙○○之行為，乙
    ○○的傷怎麼來的，伊不知道云云。
二、經查：據告訴人乙○○先後於警詢、偵訊及原審審理時供述
    ：「... 我問甲○○我們的小孩在何處我想看小孩，甲○○
    不讓我看小孩... 後我與甲○○就發生拉扯... 我轉身後甲
    ○○就用手拿磚塊打向我的頭... 與甲○○互毆」之語（警
    卷第2 頁）；「是我們2 人互毆... 」、「... 他不讓我看
    小孩，我們就爭執，我拿磚頭打他，他也拿石頭打我的左耳
    」等語（偵卷第16、17頁）；「... 所以我就跟他吵架，當
    時我很激動，甲○○拉我的衣服，我就打他耳光，後來我要
    走的時候，甲○○從地上撿拾石頭丟我... 」、「甲○○用
    手拿石頭砸我的耳朵」等語（原審卷第80至82頁筆錄記載）
    ，雖告訴人就被告究竟是拿石頭或磚塊？「打」、「丟」、
    砸」他之描述，前後供述不甚一致，但告訴人就其與被告爭
    執互毆過程中，被告確實有撿拾地上類似石頭或磚塊之硬物
    一情，前後供述則始終如一，故尚難僅以告訴人之供述有如
    上之歧異，即謂告訴之全部陳述均不足採信。證諸被告於警
    詢時已供承：「... 這時我隨手在地上撿拾石頭想反擊...
    」之語（警卷第5 頁）；於原審亦曾供述：... 我才拿石頭
    打他... 」之語（原審卷第105 頁），及告訴人因受有顏面
    擦傷、左耳撕裂傷、左手臂擦傷及瘀血等傷害，亦經告訴人
    指述歷歷，並有診斷證明書、受傷照片2 張在券可佐，足徵
    告訴人所為指述並非虛捏之詞，堪可採信。被告事後空言否
    認有撿拾石頭歐打告訴人，顯與上開論證不符，自不足採。
    本件事證明確，被告犯行洵堪認定。
三、按家庭暴力者，謂家庭成員間實施身體或精神上不法侵害之
    行為；又家庭暴力罪者，謂家庭成員間故意實施家庭暴力行
    為而成立其他法律所規定之犯罪，家庭暴力防治法第 2條第
     1項、第2 項分別著有明文。本件被告與告訴人乙○○曾為
    夫妻關係，業據其2 人於警詢及偵查中供明在卷，是其2人
    即屬家庭暴力防治法第3 條第1 款規定之家庭成員，而被告
    以石頭毆打告訴人成傷，已屬家庭成員間實施身體或精神上
    不法侵害之行為，即為家庭暴力防治法第2 條第1 項所稱之
    家庭暴力，惟因家庭暴力防治法並無有關傷害罪責之規定，
    自應依刑法傷害罪之規定予以論罪科刑。是核被告所為，係
    犯刑法第277 條第1 項之傷害罪。
四、原審未經詳察，而為被告無罪之諭知，顯有未合。檢察官仍
    以被告於雙方互毆中撿拾石頭丟告訴人成傷為由提起上訴，
    為有理由，自應由本院將原判決撤銷改判。爰審酌被告與告
    訴人因故發生爭執，竟不思以理性方式解決問題，率然互毆
    而以拳腳相向，實欠缺法治觀念，而被告犯後仍否認犯行，
    及參酌告訴人乙○○所受之傷害並非嚴重，本件衝突係起因
    於告訴人等一切情狀，量處拘役30日，並諭知易科罰金之折
    算標準，以示懲儆。末查被告前未曾受有期徒刑以上刑之宣
    告，有臺灣高等法院被告前案紀錄表在卷可稽，本案因與其
    前夫即告訴人巧遇，雙方因小孩探視問題起爭執，進而互毆
    ，事出偶然，並非蓄意為本件犯行，本院認被告經此論罪科
    刑之教訓，當知所警惕，信無再犯之虞，因認其所受宣告刑
    ，以暫不執行為適當，爰併予宣告緩刑2 年，並依家庭暴力
    防治法第30條第1 項規定，於緩刑期內應付保護管束。
五、同案被告即告訴人乙○○部分，已經原審判決確定，自不另
    論列，附此敘明。
據上論結，應依刑事訴訟法第369 條第1項前段、第364 條、第
299 條第1 項前段，家庭暴力防治法第30條第1 項，刑法第277
條第1 項、第41條第1 項前段、第74條第1 款，罰金罰鍰提高標
準條例第1 條前段、第2 條，判決如主文。
本案經檢察官姜麗儒到庭執行職務。
中    華    民    國    95    年    3     月    29    日
                  刑事第七庭    審判長法  官   莊飛宗
                                      法  官   李璧君
                                      法  官   黃三友
以上正本證明與原本無異。
不得上訴。
中    華    民    國    95    年    3     月    30    日
                                      書記官   黃玉珠
附錄本件判決論罪科刑法條：
刑法第277條第1項
傷害人之身體或健康者，處3 年以下有期徒刑、拘役或1,000 元
以下罰金。


司法院資訊處製作；財團法人民間司法改革基金會備份。
